【裁判字號】    92,台上,5274
【裁判日期】    920925
【裁判案由】    妨害自由等罪
【裁判全文】
最高法院刑事判決                              九十二年度台上字第五二七四號
    上  訴  人  甲○○
    選任辯護人  高瑞錚律師
                陳在源律師
右上訴人因妨害自由等罪案件，不服台灣高等法院中華民國九十年四月四日第二審判
決︵八十九年度上訴字第二四九五號，起訴案號：台灣台北地方法院檢察署八十八年
度偵字第三二八０號︶，提起上訴，本院判決如左：
    主  文
原判決關於妨害自由部分撤銷，發回台灣高等法院。
其他上訴駁回。
    理  由
一、撤銷發回︵即妨害自由︶部分：
本件原判決認定上訴人甲○○與鄔憶凌原係男女朋友關係。上訴人於民國八十七年十
二月六日十九時三十分許，與鄔憶凌在台北縣新店市○○街三十三巷二十八號八樓住
處，為細故發生口角，上訴人盛怒之下，先毀損鄔憶凌房間內之電視等物，又另起傷
害之故意，將鄔憶凌壓在床上並以電線勒住鄔憶凌之頸部，致其頸部受到挫傷，鄔憶
凌因而陷入昏迷︵毀損、傷害部分已經原審判處罪刑確定︶。當晚，上訴人復另行基
於妨害自由之犯意，將鄔憶凌推坐在椅子上，手持菜刀，不准其行動，嗣鄔憶凌起身
要喝水，上訴人竟將手中菜刀朝其頭部上方擲去，並強押鄔憶凌至陽台喝令其跳樓，
以非法剝奪鄔憶凌之行動自由。俟次︵七︶日凌晨一時許，鄔憶凌因上訴人已離去，
始電召友人陳鎮敏前來，並報警處理等情。因而撤銷第一審此部分科刑判決，仍論處
上訴人以非法之方法剝奪人之行動自由罪刑，固非無見。
惟查(一)、有罪之判決書，應記載認定犯罪事實所憑之證據及其認定之理由，刑事訴訟
法第三百十條第一款定有明文。原判決事實認定上訴人「復另行基於妨害自由之犯意
，將鄔憶凌推坐在椅子上，手持菜刀，不准其行動，嗣鄔憶凌起身要喝水，上訴人竟
將手中菜刀朝其頭部上方擲去，並強押鄔憶凌至陽台喝令其跳樓，以非法剝奪鄔憶凌
之行動自由。俟次︵七︶日凌晨一時許，鄔憶凌因上訴人已離去，始電召友人陳鎮敏
前來，並報警處理」等情，應負非法剝奪告訴人鄔憶凌之行動自由犯行，然對於上訴
人犯妨害自由罪之證據及理由，僅於理由欄內記載「被告有如事實欄之犯行，業經告
訴人於偵審中指述綦詳」，一語帶過，查本件告訴人所指陳者，除上揭妨害自由部分
外，尚有上訴人涉犯傷害、毀損情節，而就告訴人何項陳述可資證明上訴人有妨害自
由犯行？該項指訴為何可信？則全未交代。其後所論列證人張從仁、張宏年、陳鎮敏
等人之證詞，及急診室紀錄表、台北縣消防局救護出勤紀錄表等物，均屬傷害、毀損
部分之證據及理由，除「（問提示偵卷內的現場照片，當時你到現場的情形是否如此
？）圖上有一支飛刀，刺在告訴人的照片上，牆上寫的是你自找的，我的印象很深刻
」︵見原判決第五頁︶之一段，不能證明持刀或擲刀脅迫之證述外，別無隻字片語涉
及上訴人持刀限制告訴人之行動，飛擲菜刀脅迫，又強押告訴人喝令告訴人跳樓等妨
害自由等犯罪事實，已有理由不備之違法。(二)、告訴人之告訴係以使被告受刑事訴追
為目的，是其陳述是否與事實相符，仍應調查其他證據以資審認。卷查上訴人如何妨
害自由之情節？告訴人於警局稱「我離開醫院上訴人跟蹤到我家，上訴人押我至陽台
，上訴人就把我的狗從八樓丟到一樓。然後拖我至客廳，我坐在椅子上，他用菜刀射
我，沒射中射畫像」︵見偵查卷第三頁背面︶；至偵查中改稱「我進入家門時，發現
上訴人跟蹤我，將我推入客廳叫我坐在椅子上，我說想喝水，但他不准我動，我一站
起他就丟一把刀過來，之後他又把我押到後陽台，叫我自八樓跳下，我不敢，他就把
我的狗丟下去」；或稱「我自醫院回家他一直跟蹤我，我開鐵門時他就出現。我當時
叫他走，他賴著不走，我就打電話給他媽媽叫他來帶他兒子，他媽媽叫我去接他，我
就去接他媽媽來，他媽媽將他兒子之行李帶走，他就騎機車跟著計程車，但他沒有真
的離開，他又出現在我家並把我押到八樓後院」︵見偵查卷第十六頁背面、第三十七
頁背面︶；至第一審又改稱「我開門，上訴人隨我進屋內，他開始砸東西、砸電腦、
電視機，之前上訴人也有砸一些東西，他將我拖到後陽台，狗在後陽台，他叫我跳樓
，我不肯跳……他後來將狗自八樓丟下去，他後來叫我進房間叫我在椅子上，他手裡
拿了壹把菜刀，告訴我，說不能動並說你動的話，你試試看，我當時口渴，我就站起
來，他就拿起菜刀射向我上半身，沒有射到，之後叫我在沙發上叫我不要動」︵見第
一審卷第二十七頁︶。綜上，告訴人原稱上訴人進門先丟狗後射刀；次改稱進門先射
刀後丟狗；再改稱進門後，告訴人去載上訴人之母來，俟上訴人之母離去後，才發生
押到八樓後陽台；後又改稱上訴人進門後先砸東西，然後丟狗及射刀。前後指訴不一
，告訴人之指訴是否屬實，並非無疑？究竟實情如何，尚堪研求。(三)、當事人聲請調
查之證據，若於待證之事實確有重要關係，而又非不易調查或不能調查者，則為明瞭
案情起見，自應盡職權能事，踐行調查之程序，否則縱經法院以裁定駁回其聲請，或
於判決理由內記載無調查之必要，仍係審判期日應行調查之證據而未予調查，其判決
即難謂非違法。又證據之證明力如何，雖屬於事實審法院自由判斷職權，而其所為判
斷，仍應受經驗法則與論理法則之支配。如徒以證人與被告非親即友，即謂其證言出
於勾串，顯不合論理法則。上訴人於原審辯稱：八十七年十二月六日當天有送鄔憶凌
去醫院，並在二十一時四十分許，離開醫院後，直接回其溫州街的住處，第二天鄔憶
凌與陳鎮敏有來找，在這段期間其未再回到鄔憶凌住處，並無妨害自由犯行云云，並
請求傳訊證人即母朱恆蓉、房客曾志芳證明不在場︵見原審卷第八十一、一一三、一
五０、一五一頁︶。卷查證人陳鎮敏係告訴人交往六年之男友，業據告訴人陳明在卷
︵見偵查卷第三十七頁背面︶，證人陳鎮敏與告訴人之關係，並不遜於上訴人與其母
之關係，而證人曾志芳僅為房客，原判決採認證人陳鎮敏之證言，證人朱恆蓉、曾志
芳所證又攸關其不在場之重要證據，自有調查之必要性，且非不易調查。原判決徒以
「朱恆蓉為被告之母，曾志芳為其房客，證詞難免偏頗，又兩年四個月前的事，被告
夜晚幾點回家何能期待證人記憶清楚」云云︵見原判決第八頁︶，認無傳訊作證之必
要，自有違法。以上或係上訴意旨所指摘，或為本院得依職權調查之事項，應認原判
決關於妨害自由部分有撤銷發回更審之原因。至原判決不另論罪部分，基於審判不可
分之原則，併予發回。
二、駁回上訴︵即傷害、毀損︶部分：
按刑事訴訟法第三百七十六條所列各罪之案件，經第二審判決者，不得上訴於第三審
法院，法有明文。本件上訴人被訴傷害、毀損部分，原審係依刑法第二百七十七條第
一項、第三百五十四條論處罪刑，核屬刑事訴訟法第三百七十六條第一款之案件。依
首開說明，既經第二審判決，自不得上訴於第三審法院，上訴人竟復提起此部分上訴
，顯為法所不許。
據上論結，應依刑事訴訟法第三百九十五條前段、第三百九十七條、第四百零一條，
判決如主文。
中      華      民      國    九十二    年      九      月    二十五    日
                              最高法院刑事第二庭
                                  審判長法官  陳  錫  奎
                                        法官  洪  清  江
                                        法官  李  伯  道
                                        法官  邵  燕  玲
                                        法官  吳  昆  仁
      右正本證明與原本無異
                                              書  記  官
中      華      民      國    九十二    年      十      月      一      日


司法院資訊處製作；財團法人民間司法改革基金會備份。
